【裁判字號】    98,易,85
【裁判日期】    980424
【裁判案由】    詐欺
【裁判全文】
臺灣士林地方法院刑事判決                98年度易字第85號
公  訴  人  臺灣士林地方法院檢察署檢察官
被      告  甲○○
            丙○○
上  一  人
選任辯護人  乙○○律師
上列被告因詐欺案件，經檢察官提起公訴（97年度偵字第4329號
），本院判決如下：
    主  文
甲○○公訴不受理。
丙○○無罪。
    理  由
一、本件公訴意旨略以：被告丙○○明知將自己手機門號提供他
    人使用，依一般社會生活之通常經驗，本可預見將成為不法
    集團詐騙財物聯絡之用，而幫助他人從事詐欺犯罪，竟仍不
    違背其本意，基於幫助詐欺之犯意，於不詳時地，將其所使
    用（其妻沈蘭妹申請）手機門號0000000000號，交付予姓名
    年籍不詳之詐欺集團成員使用。被告甲○○明知犯罪集團等
    不法份子經常利用他人存款帳戶、提款卡、密碼轉帳等方式
    ，獲取不法利益並逃避執法人員之追查，且依其社會經驗，
    應有相當之智識程度可預見其提供帳戶之存摺、金融卡及印
    章供他人使用，可能幫助犯罪集團作為不法收取他人款項之
    用，竟仍以縱若有人持以犯罪亦無違反本意之不確定幫助犯
    意，於不詳時地，將其申請之聯邦商業銀行北屯分行（以下
    稱聯邦銀行）帳號：000-000000000000號帳戶、提款卡及密
    碼提供予姓名年籍均不詳之人及其所屬之犯罪集團成員使用
    ，幫助該不詳姓名年籍者及其所屬之犯罪集團成員從事詐欺
    取財之犯行。而上開不詳姓名年籍者及其所屬之集團成員取
    得上開手機門號及銀行帳戶後，即基於詐欺取財之犯意，於
    97年1月17日，在網際網路刊登佯以援交之訊息，並以上開
    行動電話門號作為聯絡工具，與告訴人丁○○（手機門號00
    00000000號）聯絡，並要告訴人丁○○匯款至其指定帳戶，
    以確認丁○○之身分，致告訴人丁○○陷於錯誤，即依其指
    示，於同日21時許，在臺北市士林區某市場附近銀行，匯款
    共計新臺幣1 萬3,500 元至被告甲○○所提供上開聯邦銀行
    帳戶內，旋遭犯罪集團成員提領一空，迨告訴人丁○○方知
    受騙，並報警處理，始循線查悉上情。因認被告甲○○及丙○○上開行為分別涉有刑法第30條第1 項前段、第339 條第
    1 項之幫助詐欺罪嫌等語。
二、按被告以外之人於審判外之言詞或書面陳述，除法律有規定
    者外，不得作為證據；又被告以外之人於審判外之陳述，雖
    不符合同法第159 條之1 至第159 條之4 之規定，但經當事
    人於審判程序同意作為證據，法院審酌該言詞陳述或書面陳
    述作成時之情況，認為適當者，亦得為證據；又當事人、代
    理人或辯護人於法院調查證據時，知有第159 條第1 項不得
    為證據之情形，而未於言詞辯論終結前聲明異議者，視為有
    前項之同意，刑事訴訟法第159 條第1 項及第159 條之5 分
    別定有明文。查本判決下列所引用之各該被告以外之人所為
    審判外之陳述以及其他書面陳述，雖屬傳聞證據，惟當事人
    及選任辯護人於本院準備程序及審判期日中均表示無意見而
    不予爭執，且迄至言詞辯論終結前亦未再聲明異議，本院審
    酌上開證據資料製作時之情況，尚無違法不當之瑕疵，亦認
    為以之作為證據應屬適當，依刑事訴訟法第159 條之5 規定
    ，認前揭證據資料均有證據能力。
三、被告甲○○部分：
  （一）按不起訴處分已確定或緩起訴處分期滿未經撤銷者，非
        有發現新事實或新證據或有刑事訴訟法第420 條第1 項
        第1 款、第2 款、第4 款或第5 款所定得為再審原因之
        情形之一，不得對於同一案件再行起訴，刑事訴訟法第
        第260 條定有明文；又案件有曾為不起訴處分、撤回起
        訴或緩起訴期滿未經撤銷，而違背刑事訴訟法第260 條
        之規定再行起訴之情形者，應諭知不受理之判決，刑事
        訴訟法第303 條第4 款亦定有明文。
  （二）經查：被告甲○○前因提供上開聯邦銀行北屯分行帳戶
        而觸犯幫助詐欺取財罪之事實，業經臺灣臺中地方法院
        檢察署檢察官以97年度偵字第5125號為不起訴處分，並
        於97年6 月4 日確定在案，此有臺灣高等法院被告前案
        紀錄表、上開不起訴處分書及本院公務電話紀錄各一份
        在卷可稽，並經本院依職權調取上開卷宗查明無訛；又
        被告甲○○因提供上開聯邦銀行北屯分行帳戶而觸犯幫
        助詐欺取財罪之事實，亦經臺灣士林地方法院檢察署檢
        察官以未提出新事實及新證據而屬前開不起訴處分效力
        所及為由，於97年8 月27日以97年度偵字第8574號逕行
        簽結在案，此有上開簽呈及移送書附卷可參，且經本院
        依職權調取前開卷宗查核無誤；而本件公訴意旨所稱被
        告甲○○提供前開聯邦銀行北屯分行帳戶而觸犯幫助詐
        欺取財罪等情，核與前揭業經確定之不起訴處分所載幫
        助詐欺取財事實，均屬同一提供帳戶之幫助行為所致，
        復經核對上開案件所檢送之相關卷證，亦未發現有何新
        事實、新證據或有刑事訴訟法第420 條第1 項第1 款、
        第2 款、第4 款或第5 款所定得為再審原因之情形，是
        公訴人就業經不起訴處分確定之幫助詐欺取財案件，復
        於97年12月4 日向本院提起公訴，並於97年12月26日繫
        屬於本院，揆諸前揭之說明，本件被告甲○○被訴之上
        開幫助詐欺取財犯行，自為前開幫助詐欺案件不起訴處
        分之效力所及，爰就被告甲○○部分逕為不受理判決之
        諭知。
四、被告丙○○部分：
  （一）被告未經審判證明有罪確定前，推定其為無罪；又犯罪
        事實應依證據認定之，無證據不得認定犯罪事實；又不
        能證明被告犯罪者，應諭知無罪之判決，刑事訴訟法第
        154 條第1 項、第2 項及第301 條第1 項分別定有明文
        。又事實之認定，應憑證據，如未能發現相當證據，或
        證據不足以證明，自不能以推測或擬制之方法，為裁判
        基礎（最高法院40年度臺上字第86號判例參照）。另認
        定犯罪事實所憑之證據，雖不以直接證據為限，間接證
        據亦包括在內；然而無論直接或間接證據，其為訴訟上
        之證明，須於通常一般之人不致有所懷疑，而得確信其
        為真實之程度者，始得據為有罪之認定，倘其證明尚未
        達到此一程度，而有合理之懷疑存在時，即無從為有罪
        之認定，亦有最高法院76年度臺上字第4986號判例可資
        參照。況刑事訴訟法第161 條第1 項亦規定，檢察官就
        被告犯罪事實，應負舉證責任，並指出證明之方法，是
        檢察官對於起訴之犯罪事實，應負提出證據及說服之實
        質舉證責任，倘其所提出之證據，不足為被告有罪之積
        極證明，或其指出證明之方法，無從說服法院以形成被
        告有罪之心證，基於無罪推定之原則，自應為被告無罪
        判決之諭知，最高法院92年度臺上字第128 號著有判例
        可資參照。
  （二）公訴意旨認被告丙○○上開行為涉有刑法第339 條第1
        項、第30條第1 項之幫助詐欺取財罪犯行，無非係以：
        前揭犯罪事實，業據告訴人丁○○於警詢及偵查中指訴
        綦詳，並有亞太電信公司函所檢附之通聯調閱查詢單在
        卷可稽為其主要論據。訊據被告丙○○固不否認曾以其
        妻沈蘭妹之名義申辦上開門號使用之事實，然堅詞否認
        有何公訴意旨所稱幫助詐欺取財犯行，辯稱：其並未將
        上開電話交付詐欺集團使用，且上開電話並無於前揭時
        間撥打告訴人丁○○所使用門號之紀錄等語。
  （三）經查：告訴人丁○○於97年1 月17日接獲由真實年籍不
        詳之成年人利用被告丙○○所使用之門號0000000000號
        之行動電話連絡，並依其指示而將13500 元（計有3500
        元、7000元、3000元三筆）匯入被告甲○○所有之上開
        帳戶內乙情，業據告訴人丁○○於警詢中指訴綦詳，並
        有告訴人丁○○所提供之聯邦銀行客戶交易明細表3 紙
        及告訴人丁○○所使用之門號0000000000號行動電話之
        通聯調閱查詢單在卷可稽，是告訴人丁○○確因遭詐騙
        集團以前開方式詐騙而將上開款項匯入被告甲○○所有
        之上開帳戶乙節，應堪認定；而依卷附之通聯調閱查詢
        單所載，告訴人丁○○所使用之門號0000000000號行動
        電話雖曾於97年1 月17日接獲門號0000000000號行動電
        話之來電，然依被告丙○○所提出門號0000000000號行
        動電話之已出帳通話明細清單所示，並無撥打門號0000
        000000號行動電話之紀錄，而門號0000000000號行動電
        話之97年1 月17日通聯時間已逾六個月保存期限，無法
        查明其發話來源，惟由通話帳單明細並無各該通話之費
        用，足認該客戶應未撥打電話，此有中華電信股份有限
        公司客戶服務處第一客服中心98年2 月25日信客一（一
        ）警密（98）字第076 號函在卷可參，自難認被告丙○○確有提供上開門號以供詐欺集團成員使用，是被告丙○○所涉前開幫助詐欺取財犯行，尚屬無從證明。此外
        ，復查無其他積極證據足資證明被告丙○○有何公訴意
        旨所稱之幫助詐欺取財犯行，依照前開之說明，自應為
        被告丙○○無罪之諭知。
據上論斷，應依刑事訴訟法第301 條第1 項前段、第303 條第4
款，判決如主文。
中    華    民    國    98    年    4     月    24    日
                  刑事第五庭審判長法  官  李育仁
                                  法  官  孫曉青
                                  法  官  黃雅君
以上正本證明與原本無異。
如不服本判決，應於收受送達後10日內向本院提出上訴書狀，其
未敘述上訴理由者，應於上訴期間屆滿後20日內向本院補提理由
書狀（均須按他造當事人之人數附繕本）。
                                  書記官  簡湘雲
中    華    民    國    98    年    4     月    24    日


司法院資訊處製作；財團法人民間司法改革基金會備份。
